【裁判字號】    98,上易,764
【裁判日期】    980415
【裁判案由】    傷害
【裁判全文】
臺灣高等法院刑事判決                 98年度上易字第764號
上  訴  人
即  被  告  丙○○
送達代收人  甲○○
上列上訴人因傷害等案件，不服臺灣臺北地方法院97年度易字第
2843號，中華民國98年2 月9 日第一審判決（起訴案號：臺灣臺
北地方法院檢察署97年度偵字第11753 號），提起上訴，本院判
決如下：
    主  文
上訴駁回。
    理  由
一、依刑事訴訟法第350 條、第361 條、第362 條、第367 條規
    定，不服地方法院之第一審判決而上訴者，須提出上訴書狀
    ，並應敘述具體理由，為上訴必備之程式；其所提出之書狀
    未敘述上訴理由，或僅曾以言詞陳述上訴理由者，均應於上
    訴期間屆滿後20日內補提理由書於第一審法院。第一審法院
    經形式審查，認逾期未補提上訴理由者，應定期間先命補正
    ；逾期未補正者，為上訴不合法律上之程式，應以裁定駁回
    。倘已提出上訴理由，但所提非屬具體理由者，則由第二審
    法院以上訴不合法律上之程式，判決駁回。而所謂具體理由
    ，必係依據卷內既有訴訟資料或提出新事證，指摘或表明第
    一審判決有何採證認事、用法或量刑等足以影響判決本旨之
    不當或違法，而構成應予撤銷之具體事由，始克當之（例如
    ：依憑證據法則具體指出所採證據何以不具證據能力，或依
    憑卷證資料，明確指出所為證據證明力之判斷如何違背經驗
    、論理法則）；倘僅泛言原判決認定事實錯誤、違背法令、
    量刑失之過重或輕縱，而未依上揭意旨指出具體事由，或形
    式上雖已指出具體事由，然該事由縱使屬實，亦不足以認為
    原判決有何不當或違法者（例如：對不具有調查必要性之證
    據，法院未依聲請調查亦未說明理由，或援用證據不當，但
    除去該證據仍應為同一事實之認定），皆難謂係具體理由，
    俾與第二審上訴制度旨在請求第二審法院撤銷、變更第一審
    不當或違法之判決，以實現個案救濟之立法目的相契合，並
    節制濫行上訴（最高法院97年度台上字第892 號判決意旨參
    照）。又依刑事訴訟法第367 條之文義及立法意旨，僅於「
    上訴書狀未敘述上訴理由」之情形，為保障上訴人之權益，
    始有補正之問題。至有無敘述理由，第一審法院僅作形式上
    之審查，如上訴書狀形式上已敘述不服原判決之意旨者，即
    與未敘述上訴理由之情形有別，無庸再命補正；至於其理由
    是否具體，則屬第二審法院審查之範圍，亦不在命補正之列
    。亦即上訴書狀已記載理由，並有具體之敘述時，其上訴既
    屬合法，第二審法院固應就其理由之是否可取，為實體之審
    理及判斷；如認其上訴書狀雖記載理由，但並未具體敘述時
    ，則無須再命補正，可逕認其上訴不合法，以判決駁回之（
    最高法院97年度台上字第3889號判決意旨參照）。
二、上訴人即被告丙○○不服原審判決，提起上訴，其於98 年2
    月20日提出上訴理由狀稱：其從事情始末都沒有動粗及口出
    穢語，尤其根本就沒動手，何來傷害之罪？另證人跟另一被
    告乙○○私交甚篤，明顯偏向另一方，法官居然採信證人之
    言，希望再一次把案件真相還原，還其清白，並請調閱建國
    玉市門口監視器云云。
三、查原判決已於理由內說明：一被告與乙○○早上因停車糾紛
    而起口角爭執，下午乙○○又先上前質問被告，兩人爭執過
    程中，乙○○有用左手勒住被告脖子致其右側頸部受傷，被
    告有用雙手抓住乙○○後衣領部位，因而抓到該處附近之皮
    膚，造成乙○○上背部之擦傷等情，業據被告及乙○○分別
    於原審審理中證（供）述明確（見原審卷第30至34頁），核
    與其等於警詢所述受傷部位遭對方抓傷之情節大致相符（見
    偵卷第5 、7 頁警詢筆錄），且有其2 人之驗傷診斷書各乙
    件在卷可稽，足認被告及乙○○均當場受有該等傷勢無疑。
    二雖被告始終辯稱自己從頭到尾都沒有動手云云，然依其供
    述：乙○○說有事跟我說，我說我不想跟你講，同時請我太
    太拿出數位相機錄影，並告知乙○○我現在在錄音錄影，「
    他聽到這句話他就動手」，「（問：何謂動手？）他用他的
    左手勒住我的脖子，造成我脖子右邊有幾條傷痕，正當我準
    備還手時，就被旁邊的人架開，我被架開後，我就叫我老婆
    報警」等語（見原審卷第33頁反面筆錄），果若為真，則僅
    有乙○○抓傷被告、被告未及動手即遭旁人架開之事發經過
    理當為其同時蒐證之錄影光碟所攝得，惟依原審勘驗結果，
    當丙○○說出：「你繼續！我現在在錄音、錄影喔！」，此
    後卻只見旁人勸說不要打、不要打，乙○○則口出穢語數句
    ，而無所謂乙○○聽到被告在錄影就動手抓脖之舉，更無旁
    人將被告架開之情，經原審就此質問被告，其雖辯稱「那個
    畫面被東西擋到，所以沒有錄到」云云，但此與原審勘驗所
    得之結果不符，洵不足採。則雖乙○○勒脖之舉屬實，此亦
    為乙○○所自承無誤，但因被告請其妻拿出數位相機蒐證時
    ，已係雙方肢體衝突之後，而非當下同步錄影而得畫面，是
    被告徒以該錄影光碟佐證自己並未動手云云，顯與勘驗結果
    不符，而有避重就輕之處，相較於證人乙○○證述被告抓住
    其後衣領時，導致其後上背受傷，而有驗傷診斷書上所載（
    繪）位置相符之右背擦傷兩處、左背擦傷1 處之傷勢可為補
    強，自身又自白傷害犯行，並無卸責之語，此部分情節當以
    乙○○所述為可信（惟關於診斷書所載乙○○「右下背擦傷
    4 ×0.2 公分」之傷勢，乙○○無法明確證述係遭被告以何
    方式攻擊所致，被告又堅詞否認，「事證有疑，利歸被告」
    ，自不能認此乃被告攻擊乙○○所致之傷害，併此指明）；
    至於被告質疑乙○○自己弄傷自己，傷勢不實云云，全無根
    據，衡諸常情更非可採；另被告又質疑乙○○所稱衣領處破
    損、未等員警到場就先坐計程車前往就醫係不實證詞等等，
    核與本案上開構成要件事實之認定無關，勘驗畫面因角度受
    限而無法確認乙○○衣服狀況，但可確認係員警先到場乙○
    ○方離去，惟縱使乙○○就此等情節有所誇飾或記憶上之誤
    植，亦不能以證人若干細節上之證述出入即全盤推翻其作證
    之憑信性，是依乙○○之證詞及現場客觀情狀可知，被告顯
    係因為乙○○先口頭質問並以肢體挑釁而心生不滿，方在2
    人拉扯過程中基於傷害犯意，抓傷乙○○上背部甚明。三再
    證人吳慶榮（玉市常務理事）、李隆銘（玉市總幹事）雖曾
    於原審審理中到庭作證，在隔離訊問之狀況下，吳慶榮證述
    聽到聲音走向被告及乙○○2 人時有看到該2 人一句來一句
    去，面對面用手互相拉對方，李隆銘則證述有看到2 人互相
    咆哮，用手拉對方上半身，但沒有看到勒脖或拉衣領之動作
    ，核與其等於檢察事務官前所述有看到雙方互相拉扯之詞大
    致相符（見原審卷第34至37頁審理筆錄、偵卷第37頁偵查筆
    錄）；然證人吳慶榮、李隆銘2 人顯未全程目擊被告等2 人
    肢體衝突之經過，而係聽聞爭吵聲後方走向被告等2 人瞭解
    情況，自不能以證人2 人之證述反證被告等2 人並無上開攻
    擊對方之舉動，且證人2 人所述被告等2 人有所拉扯之情，
    反適足以補強乙○○之證詞而確認被告始終未動手之辯解不
    可採信；雖被告又質疑玉市現場應有監視器畫面攝得全部經
    過，然經原審函請臺北市政府警察局大安分局前往現場查訪
    ，提供訊息之李隆銘亦到庭解釋並證稱：玉市會場內裝設之
    錄影監視系統拍攝角度不能拍到被告等2 人發生衝突之所在
    位置，且保存時間只有5 至6 日，因容量有限，未於1 個禮
    拜內調閱，就無法調到案發當天之監視器畫面等詞明確，亦
    有該分局回函存卷為憑，則本案事證既然並無不明之處，就
    此部分當無再行調查之必要，附此敘明。四綜而認定被告關
    於傷害乙○○之部分之所辯非可採，其傷害乙○○身體之犯
    行堪以認定，應依法論科，並審酌被告不圖克制，僅因細故
    即出手傷人，造成對方身體上之實質損害，犯後矢口否認傷
    害犯行，態度均非良好，惟終究所犯情節屬輕微，造成對方
    之傷害亦非嚴重，暨其之素行、生活狀況、犯罪之動機、目
    的、手段、迄今未能與對方達成和解等一切情狀，量處其拘
    役35日，並諭知易科罰金之折算標準等情，均已詳敘其所憑
    證據、認定理由及量刑依據。從形式上觀察，原判決並無認
    定事實錯誤、量刑瑕疵或違背法令之情形。至於被告上訴理
    由書所稱其都沒有動粗及口出穢語，尤其根本就沒動手，何
    來傷害之罪？另證人跟另一被告乙○○私交甚篤，明顯偏向
    另一方，法官居然採信證人之言，希望再一次把案件真相還
    原，還其清白云云，原審判決已就認定被告犯罪之理由，詳
    為論述，證據之採擷亦無何違反經驗法則之情，而被告前述
    上訴理由之內容，空言否認犯罪，未就原判決有何採證認事
    、用法或量刑等足以影響原判決本旨之不當或違法，而為具
    體指摘，尚不足以影響判決量刑刑度之本旨，亦不足以認為
    原審判決有何不當或違法，核非上開法條規定之上訴應敘述
    之具體理由，另其請求調取監視器一節，原判決亦已詳細說
    明無法調閱之情，是被告並未依據卷內既有訴訟資料或提出
    新事證，指摘或表明第一審判決有何採證認事、用法或量刑
    等足以影響判決本旨之不當或違法，而構成應予撤銷之具體
    事由，揆諸上開說明，其上訴未敘述具體理由，不合法律程
    式，應予駁回，並不經言詞辯論為之。
據上論斷，應依刑事訴訟法第367 條前段、第372 條，判決如主
文。
中    華    民    國    98    年    4     月    15    日
            刑事第十五庭  審判長法  官  吳昭瑩
                                法  官  張傳栗
                                法  官  李正紀
以上正本證明與原本無異。
不得上訴。
                                書記官  鄭信昱
中    華    民    國    98    年    4     月    16    日


司法院資訊處製作；財團法人民間司法改革基金會備份。
